臺灣臺北地方法院刑事判決　　　　　　　95年度易字第2481號
公　訴　人　臺灣臺北地方法院檢察署檢察官
被　　　告　甲○
上列被告因妨害公務案件，經檢察官提起公訴（95年度偵字第
6311 號），本院判決如下：
    主  文
甲○於公務員依法執行職務時，當場侮辱，處有期徒刑參月，如
易科罰金，以參佰元折算壹日。
    事  實
一、甲○因毀損罪案件，不服本院所為之94年度易緝字第209號
    第一審刑事判決，提起上訴後，於民國95年2月16日下午3時
    10分許，至臺北市○○區○○路127號臺灣高等法院第19法
    庭之公開審判開庭時，其明知臺灣高等法院刑事第19庭審判
    庭之審判長林堭儀為公務員，渠時係依法執行職務中，竟基
    於侮辱依法執行職務之公務員之犯意，於審判長林堭儀詢其
    對於告訴人劉韻君之陳述有何意見時，當庭接續以「所以我
    現在根本不能住那裡，所以背後陰謀完全是房子重建，司法
    界的法官啊、檢察官啊、法警啊、警察都有介入嗎，對不對
    ? 你要做賊的喊抓賊，玩那麼大，所以我今天來是很勉強的
    ，我對貴國的法律很看不起，對於貴國的司法人員我是完全
    的踩在地上。」、「幹什麼，我告訴你，你這叫做法官，你
    在利用職權，對不對? 」等語，侮辱依法執行審判職務之審
    判長林堭儀法官。
二、案經臺灣高等法院函請臺灣臺北地方法院檢察署檢察官偵查
    起訴。
    理  由
壹、認定本件犯罪事實所依憑之證據及理由:
一、訊據被告甲○矢口否認有何侮辱公務員之犯行，並辯稱: 該
    毀損案早在94年12月5日就已經確定，伊並沒提起上訴。伊
    在95年2月16日下午3時10分只是到法庭致意。扣案之臺灣高
    等法院95年2月16日下午3時10分許在第19法庭開庭錄音紀錄
    中的聲音，並非伊的聲音云云。惟查:
  (一)被告不服本院所為之94年度易緝字第209號毀損案件之第一
    審刑事判決，向臺灣高等法院提起上訴後（案號為95年度上
    易字第175號），該院通知於95年2月16日下午3時10分至該
    院第19法庭進行審判程序。被告並於當日到庭應訊一情，業
    據本院依職權調閱本院94年度易緝字第209號（含95年度上
    易字第175號及執行卷等）全卷查明屬，並有被告於95年1月
    11 日所擬具之刑事上訴狀、傳票送達證明書、報到單（附
    於本院卷）及審判程序筆錄在卷（參偵卷第2-6頁）可稽。
  (二)被告於上開審判期日到庭應訊時，在審判長林堭儀法官詢其
    對於告訴人劉韻君之陳述有何意見時，當庭接續以「所以我
    現在根本不能住那裡，所以背後陰謀完全是房子重建，司法
    界的法官啊、檢察官啊、法警啊、警察都有介入嗎，對不對
    ? 你要做賊的喊抓賊，玩那麼大，所以我今天來是很勉的，
    我對貴國的法律很看不起，對於貴國的司法人員我是完全的
    踩在地上。」、「幹什麼，我告訴你，你這叫做法官，你在
    利用職權，對不對? 」等語，辱罵審判長林堭儀法官一節，
    亦據本院當庭勘驗扣案之臺灣高等法院上開毀損上訴案之該
    審判期日錄音光碟在案，並製有勘驗筆錄在卷（參本院96年
    1月25日勘驗筆錄）。臺灣高等法院刑事第19庭審判長林堭
    儀為公務員，其於前開期日在公開法庭進行審判程序，自係
    依法執行職務，但被告卻在其依法執行執職中，以上開足以
    貶損執行審判職務審判人員之言詞，侮辱審判長林堭儀法官
    ，足認其確有侮辱公務員之犯意及行為至明。
  (三)被告雖執上詞置辯，但查:
  (1)被告確實於95年1月11日具狀提起上訴，此有被告所擬具之
    前述刑事上訴狀在卷可稽，是其否認曾提起上訴，顯無可採
    。
  (2)臺灣高等法院受理被告之上訴後，定於95年2月16日下午3時
    10分進行審判程序，該開庭傳票並於95年2月6日由被告親自
    收領，亦有上述之傳票送達證明書可參。而被告於開庭當天
    並已依規定報到，亦有該院庭務員陳吟銓製作之報到單在卷
    可查。而當天庭期中除承審之法官外，僅有被告一人到庭，
    且錄音光碟中所敘述之案情，亦確係被告與告訴人劉韻君間
    之毀損案件，且質之被告亦坦承當天確實有到臺灣高等法院
    第19法庭，足認該錄音光碟中聲音確係被告本人無疑，被告
    否認該錄音光碟中之聲音為其聲音云云，顯非可採。
  (四)綜合上述，本件被告於公務員執行職務時，侮辱公務員之犯
    行，事證明確，洵堪認定。
貳、論罪科刑理由:
一、被告行為後，刑法於94年1月7日修正通過，於94年2月2日公
    布，並於95年7月1日施行。按行為後法律有變更者，適用行
    為時之法律，但行為後之法律有利於行為人者，適用最有利
    於行為人之法律，現行刑法第2條第1項訂有明文。本件被告
    行為時刑法第33條第5款規定：罰金為1元以上。而95年7月1
    日公布施行之刑法第33條第5款規定：罰金為新臺幣100 0元
    以上。比較新、舊法之結果，被告行為時之舊法對其較為有
    利。
二、核被告所為，係犯刑法第140條第1項之妨害公務罪。爰審酌
    被告於公務員依法執行職務時，竟以言詞侮辱，漠視公權力
    之合法行使等犯罪手段、所受之損害、犯罪後仍然飾詞卸責
    ，態度不佳等情狀，量處如主文所示之刑。又被告行為時之
    刑法第41條第1項前段規定：「犯最重本刑為5年以下有期徒
    刑以下之刑之罪，而受6個月以下有期徒刑或拘役之宣告，
    因身體、教育、職業、家庭之關係或其他正當事由，執行顯
    有困難者，得以1元以上3元以下折算1日，易科罰金。」。
    參酌被告行為時之修正前罰金罰鍰提高標準條例第2條前段
    （現已刪除）規定，就其原定數額提高為100倍折算1日，則
    本件被告行為時之易科罰金折算標準，應以銀元300元折算1
    日，經折算為新臺幣後，應以新臺幣900元折算為1日。而95
    年7月1日修正公布施行之刑法第41條第1項前段則規定：「
    犯最重本刑為5年以下有期徒刑以下之刑之罪，而受6個月以
    下有期徒刑或拘役之宣告者，得以新臺幣1000元、2000元或
    3000元折算1日，易科罰金。」。比較新、舊法結果，以舊
    法之規定，較有利於被告。爰並依修正前刑法第41條第1項
    前段及修正前罰金罰鍰提高標準條例第2條規定諭知易科罰
    金之折算標準。
據上論斷，應依刑事訴訟法第299條第1項前段，修正後刑法第2
條第1項前段、刑法第140條第1項、修正前第41條第1項前段，刑
法施行法第1條之1，修正前罰金罰鍰提高標準條例第2條，判決
如主文。
本案經檢察官陳焜昇到庭執行職務。
中　　華　　民　　國　　96　　年　　3 　　月　　8 　　日
                    刑事第四庭  審判長法  官  劉慧芬
                                      法  官  郭惠玲
                                      法  官  李桂英
上正本證明與原本無異。
如不服本判決，應於判決送達後10日內向本院提出上訴狀（應抄
附繕本）。告訴人或被害人如對於本判決不服者，應具備理由請
求檢察官上訴，其上訴期間之計算係以檢察官收受判決正本之日
期為準。
                                      書記官  黃鈴容
中　　華　　民　　國　　96　　年　　3 　　月　　8 　　日
附錄：本案論罪科刑法條全文：
刑法第140條第1項：
於公務員依法執行職務時，當場侮辱，或對於其依法執行之職務
公然侮辱者，處6月以下有期徒刑、拘役或1百元以下罰金。對於
